臺灣高等法院臺南分院刑事判決　　　　　九十一年度上易字第二七七號　　　潛
　　　上　訴　人
　　　即　被　告　乙　○　○
右列上訴人因恐嚇取財案件，不服臺灣臺南地方法院九十年度易字第一八七三號中華
民國九十一年一月四日第一審判決（起訴案號：臺灣臺南地方法院檢察署九十年度偵
字第七五二六號），提起上訴，本院判決如左：
      主      文
上訴駁回。
      事      實
一、乙○○與甲○○係統一百事公司（址設台南縣新市鄉○○路一八二號）之同事，
    於民國（下同）八十六年八、九月間，乙○○因知悉甲○○把玩電玩贏得一筆彩
    金，竟意圖為自己不法之所有，於九十年六月二十九日二十時許，在上開公司內
    ，向甲○○恐嚇稱：「需交付新台幣（下同）五萬元，否則要砍一手一腳，甚至
    連頭都砍」、「五萬塊只是前款，以後陸續還要繳款」等語，致甲○○心生畏懼
    ，乃佯與乙○○約定於同年七月一日十四時三十五分許，在甲○○位於台南縣永
    康市○○○路一二二號之住處見面交款現金五萬元，一方面暗中向台南縣警察局
    永康分局報警前往埋伏，俟乙○○依約前往取得該五萬元並點款之際，為埋伏之
    員警當場查獲，始未得手。
二、案經台南縣警察局永康分局報請臺灣臺南地方法院檢察署檢察官偵查起訴。
      理      由
一、訊據上訴人即被告乙○○矢口否認有恐嚇取財犯行，辯稱：甲○○於四、五年前
    打電玩中彩金要分紅拿錢給伊，但一直沒給，伊一時氣憤才恐嚇他云云。
二、前揭犯罪事實，業據被害人甲○○於警訊、原審審理時指訴綦詳，被告於警訊、
    偵查及原審審理中亦坦承；確實於右揭時、地向甲○○為前開恐嚇語句之告知，
    甲○○因心生畏懼而交付現金五萬元等事，並有扣押書及贓物認領保管單各一份
    附卷可稽。被告雖辯稱：甲○○於四、五年前打電玩中彩金要分紅拿錢給伊，但
    一直沒給，伊一時氣憤才恐嚇他云云，然為被害人否認有彩金分紅約定之事，且
    證人即被告之公司同事莊耀煌於原審審理時證稱：「．．他們二人的說法出入很
    大，且他們二人在何處打電動玩具我並不知情，所以詳細情形我並不清楚．．」
    ，是被告與被害人究竟有無彩金分紅約定一事，已非無疑，另衡諸被告得知被害
    人贏得彩金一事，係於八十六年八、九月間，為被告供明在卷，則當時若被害人
    確有將彩金分紅之真意，應早已交付該分紅之金額予被告，惟竟拖延四年，且均
    為被告片面強求，實難認定被害人有允諾被告分紅之事實，是被告無合法權源，
    竟以前開語句恐嚇被害人交付五萬元，揆諸首揭說明，即該當於「主觀」上為自
    己不法所有之意圖，且被告「客觀」上亦實施恐嚇取財之行為，被告自難辭恐嚇
    取財犯行，所辯不足採信，本件事證明確，被告犯行堪以認定。
三、被告意圖為自己不法之所有，著手恐嚇取財行為之實施，因被害人事先報警，致
    被告前往取款時為警當場查獲，足見被害人自始無交付上開款項之真意，雙方意
    思表示自始即不可能合致，自無從認定被告取款行為之既遂。核被告乙○○所為
    ，係犯刑法第三百四十六條第三項、第一項之恐嚇取財未遂罪。公訴人認係恐嚇
    取財既遂，尚有未合。被告所為僅屬未遂程度，依刑法第二十六條前段之規定，
    按既遂犯之刑度減輕其刑。原審審酌被告犯罪之動機、目的、被告恐嚇手段造成
    被害人心理之傷害、對社會治安所生危害、所得利益五萬元尚非輕微、犯罪後態
    度等一切情狀，適用刑法第三百四十六條第一項、第三項、第二十六條前段、第
    四十一條第一項前段、第七十四條第一款、罰金罰鍰提高標準條例第一條前段、
    第二條，量處有期徒刑四月，並諭知如易科罰金以三百元折算一日之折算標準。
    又以被告未曾受有期徒刑以上刑之宣告，有臺灣臺南地方法院檢察署刑案資料查
    註紀錄表及臺灣高等法院被告全國前案紀錄表可按，因一時失慮，致觸犯本案犯
    行，經此偵查審判之程序後，當知所警惕，信無再犯之虞，認為前開對其宣告之
    刑，以暫不執行為適當，爰併予宣告緩刑二年，以啟自新。本院經核原判決認事
    用法，均無不合，量刑亦屬妥適。被告上訴意旨，否認犯罪，並指摘原判決不當
    ，為無理由，應予駁回。
四、據上論斷，應依刑事訴訟法第三百六十八條，判決如主文。
本案經檢察官林炎昇到庭執行職務。
中  華  民  國      九十一      年        三        月      二  十      日
                                臺灣高等法院臺南分院刑事第一庭
                                    審判長法官  茆    臺    雲
                                          法官  李    文    福
                                          法官  蔡    長    林
右正本證明與原本無異。
不得上訴。
                                    法院書記官  李    培    薇
中  華  民  國      九十一      年        三        月      二十一      日
附錄本案論罪科刑法條全文：
刑法第三百四十六條
  意圖為自己或第三人不法之所有，以恐嚇使人將本人或第三人之物交付者，處六月
以上五年以下有期徒刑，得併科一千元以下罰金。
  以前項方法得財產上不法之利益，或使第三人得之者，亦同。
  前二項之未遂犯罰之。
